臺灣嘉義地方法院民事裁定　　　　　　100年度勞小上字第4號
上　訴　人　勝昱科技股份有限公司
法定代理人　莊玉坪
訴訟代理人　汪玉蓮律師
被上訴人　　周雯莉
上列當事人間請求給付資遣費事件，上訴人對於民國100年8月16
日本院嘉義簡易庭100年度勞小字第2號第一審小額民事判決提起
上訴，本院合議庭裁定如下：
    主    文
上訴駁回。
第二審訴訟費用新臺幣壹仟伍佰元由上訴人負擔。
    理    由
一、按小額訴訟事件，對於第一審裁判之上訴，非以其違背法令
    為理由，不得為之；次按上訴狀內應記載上訴理由，表明下
    列各款事項：(一)原判決所違背之法令及其具體內容(二)依訴訟
    資料可認為原判決有違背法令之具體事實，民事訴訟法第43
    6 條之24第2 項、第436 條之25分別定有明文。又所謂判決
    違背法令，係指上訴人以原判決有不適用法規或適用不當為
    上訴理由時，其上訴狀或理由書應有具體之指摘，並揭示該
    法規之條項或其內容，若係成文法以外之法則，應揭示該法
    則之旨趣，倘為司法院解釋或本院之判例，則應揭示該判解
    之字號或其內容，如依民事訴訟法第469 條所列各款事由提
    起第三審上訴者，其上訴狀或理由書應揭示合於該條款之事
    實，此有最高法院67年台上字第2876號判例、71年台上字第
    314 號判例可資參考。是當事人於小額訴訟程序提起上訴，
    如依民事訴訟法第468條規定，以第一審判決有不適用法規
    或適用法規不當為理由時，其上訴狀或理由書應有具體之指
    摘，並揭示該法規之條項或其內容。若係成文法以外之法則
    ，應揭示該法則之旨趣。倘為司法院解釋、或最高法院之判
    例，則應揭示該判例釋解之字號或其內容。如以民事訴訟法
    第469條所列各款情形為理由時，其上訴狀或理由書，應揭
    示合於該條款之事實。上訴狀或理由書如未依此項方法表明
    者，即難認為已對第一審判決之違背法令有具體之指摘，其
    上訴自難認為合法。復按，上訴不合法者，依同法第436條
    之32第2項準用第444條第1項前段之規定，第二審法院應以
    裁定駁回之。
二、本件上訴人意旨略以:
（一）被上訴人於民國（下同）99年10月29日終止勞動契約，已
      逾30日除斥期間，依法不得請求資遣費，原審認定違背勞
      動基準法第14條第1項第6款及第2項規定。
    1.勞雇雙方工資之一定係屬於雙方可一定之範圍，上訴人99
      年8月9日展開薪資調整結構說明會，被上訴人有出席參加
      當天說明會，且於說明會後，被上訴人發函予顧問公司，
      該顧問公司於99年8月11日回函予被上訴人明確告知「做
      薪資架構調整，降低勞健保費用」，故被上訴人當時已知
      悉投保薪資級距會調整。
    2.上訴人於9月初開始即陸續與員工簽立勞動契約，當時即
      對每個員工發放勞動契約，且為每個員工規劃購買商業保
      險並將每個員工之保險分析、保險設計表發放給每個員工
      ，該契約及保險設計表已明載「工資」及「原投保（級距
      ）、現投保（級距）」（此事實被上訴人於100年11月11
      日已自承有收受該等文件），且為每位員工投保商業保險
      ，如無明確之工資數額如何投保，故從上所述，在在證明
      ，99年9月初被上訴人已知悉投保級距已調降。
    3.甚者，上訴人接獲被上訴人存證信函時，已恢復其原有之
      投保級距。按上訴人恢復其原有之投保級距，於99年12月
      份發薪水時，薪資條才會顯示回復原有投保金額級距之保
      費，然從被上訴人99年11月9日以電子郵件方式發文給上
      訴人公司法定代理人莊玉坪先生其內容謂「…恢復投保薪
      資為時已晚。因已摧毀雙方的信任感！在此…並以函正式
      告之以服務至99年11月17日止…」，復於99  年11月11日
      以電子郵件發函予上訴人公司莊馥嘉（特助），再次表明
      終止契約至99年11月17日。上開電子郵件，被上訴人強調
      「恢復投保薪資為時已晚」，顯然上訴人恢復其投保調整
      後，被上訴人尚未於次月收受薪資前，於99年11月17日即
      已明知。顯見上訴人9月初開始即陸續與員工簽立勞動契
      約，被上訴人已知悉投保級距已調降之情事，被上訴人稱
      其於次月即10月5日收受薪資後，始發現上訴人確將投保
      金額低報之情，顯屬不實，故其於10月28日寄發存證信函
      予上訴人顯已逾30日。
    4.由上所述，上訴人已交付被上訴人調整後投保級距「19,20
      0元」之書面資料，本件兩造之磋商過程，顯見被上訴人
      於99年9月初即明知投保級距調整一事，故被上訴人於99
      年10月29發函日終止勞動契約，已逾30日除斥期間，原審
      認為當時是可得預知，顯與上開判決意旨有違。又被上訴
      人對於上訴人為員工購買商業保險，且交付其商業保險設
      計表避而不提，顯然刻意隱瞞「未受損害」、「99年9月
      初早已明知」之事實，導致原審誤認事實，而為上訴人不
      利之認定，故原判決容有未洽，亦有違背法令之處。
（二）被上訴人寄發存證信函後又繼續正常上班，且其分別於99
      年11月9日、11月11日寄給上訴人公司法定代理人及特助
      之電子郵件表明上班至99年11月17日止，亦有撤銷前終止
      契約之意思表示，顯見兩造之勞動契約並未因上訴人公司
      於99年10月29日接獲被上訴人之存證信函而終止，原審認
      定已終止，亦屬違背法令。
    1.勞動基準法第14條第1項各款乃係勞工終止契約之形成權
      ，而形成權之行使，應以明確意思表示為之，且不得附條
      件及期限，以免當事人間之法律關係，陷於不確定之法律
      狀態。
    2.承上，依勞動基準法第 14 條第 1 項各款終止契約之後，
      係於主觀上有任意去職之意，客觀上亦未繼續提供勞務。
      而本件被上訴人寄發存證信函之後，仍正常繼續提供勞務
      （從上開被上訴人之電子郵件觀看，並非其所謂欲辦理交
      接），足見雙方原勞動契約並未終止。
    3.甚者，被上訴人分別於99年11月9日、11月11日寄給上訴
      人公司法定代理人及特助之電子郵件均強調「服務至99年
      11月17日止」，此電子郵件明顯有撤銷前終止勞動契約之
      意思表示（即上訴人公司99年10月29日接獲被上訴人之存
      證信函），故雙方原勞動契約依然存在。雖被上訴人分別
      於99年11月9日、11月11日寄給上訴人公司法定代理人及
      特助之電子郵件終止勞動契約，惟此時上訴人已恢復其投
      保級距，並無勞動基準法第14條第1項各款之情形。從而
      ，被上訴人再以電子郵件終止雙方之勞動契約並不合法，
      故被上訴人請求上訴人給付資遣費等，實屬無據，原審認
      定顯然違背法令。
（三）並聲明：1.原判決對上訴人不利部分廢棄。2.上開廢棄部
      分，原判決除免為假執行部分外，關於命上訴人（即被告
      ）給付被上訴人（即原告）新台幣（下同）74,298元，及
      自99年11月29日起至清償日止，按週年利率百分之五計算
      之利息及214元，及自100年3月8日起至清償日止，按週年
      利率百分之五計算之利息與假執行之宣告均廢棄。3.上開
      廢棄部分被上訴人在第一審之訴及假執行之聲請均駁回。
      4.第一、二審訴訟費用均由被上訴人負擔。
三、經查
（一）原審認定被上訴人99年10月29日終止勞動契約，係以上訴
      人於99年9月1日將被上訴人投保之月投保薪資調降，雖或
      已向被上訴人知會，而為被上訴人所得預知，然「可得而
      知」與「知悉」尚有不同。所謂「知悉」，必以知上訴人
      實際違反勞動法令之行為，始足當之。又依兩造簽訂之聘
      僱契約書第2條約定，被上訴人薪資於次月5日給付。是上
      訴人99年9月1日調降月投保薪資，被上訴人於次月即10月
      5 日收受薪資後，始發現上訴人確將投保金額低報之情，
      應堪採信為依據。則被上訴人於99年10月28日發函終止勞
      動契約，並於翌日送達上訴人，未逾30日之除斥期間。雖
      上訴人於本院提出勞動契約及傳喚證人薛乃瑞、朱國廷證
      明，主張被上訴人於99年9月初即已知悉月投保薪資調降
      一事，惟查此部份乃原審認定被上訴人何時知悉上訴人違
      背勞動法令之事實認定問題，而原審既已認定被上訴人至
      99 年10月5日方知悉，則其於99年10月29日終止勞動契約
      並請求資遣費，自未違背勞動基準法第14條第1項第6款及
      第2項規定。
（二）次查原審認定被上訴人雖發出上開存證信函後，仍正常上
      班，並多次與上訴人溝通，表明終止契約至99年11月17日
      止，惟認勞動契約之終止為單方意思表示，於送達時即已
      發生效力，則被上訴人將上開意思表示於99年10月29日送
      達上訴人時，勞動契約即已有效終止，已終止之法律關係
      尚難再行終止，兩造原簽訂之勞動契約並不因被上訴人繼
      續上班、另定終止契約時點而續維持，故認被上訴人已於
      99年10月29日有效終止勞動契約。被上訴人雖指摘原審此
      部份認定違背法令，惟並未具體指摘表明原審判決違背何
      項法令。
（三）綜上所述，上訴人就原審之事實認定部分並未具體指摘有
      何違背法令之處，僅係就原審取捨證據、認定事實之職權
      行使指摘其為不當，且未具體表明原審判決係不適用何項
      法規、或適用何項法規不當，或有民事訴訟法第469條所
      列第1款至第5款之情形，尚難認對原審判決之如何違背法
      令已有具體之指摘，依首揭法條規定及最高法院判例意旨
      ，難認其上訴為合法。
四、末按於小額訴訟之上訴程式，法院為訴訟費用之裁判時，應
    確定其費用額，民事訴訟法第436條之32第1項、第436條之
    19第1項定有明文。本件上訴裁判費為1,500元，應由上訴人
    負擔，爰併予確定。
五、綜上所述，本件上訴為不合法，依民事訴訟法第436條之32
    第2項、第444條第1項、第95條、第78條、第436條之19第1
    項，裁定如主文。
中    華    民    國    100    年    12    月   28   日
                民事第一庭審判長法  官  林芮伶
                                法  官  林望民
                                法  官  李文輝
以上正本係照原本作成。
本件不得抗告。
中    華    民    國    100    年    12    月   28   日
                                書記官  許龍崑